【裁判字號】    92,上訴,1238
【裁判日期】    920826
【裁判案由】    偽造文書
【裁判全文】
臺灣高等法院臺中分院刑事判決                  九十二年度上訴字第一二三八號
    上  訴  人
    即  被  告  乙○○
右上訴人因偽造文書案件，不服臺灣台中地方法院九十二年度訴字第三八二號中華民
國九十二年五月八日第一審判決（起訴案號：臺灣台中地方法院檢察署九十一年度偵
字第一三○五○號），提起上訴，本院判決如左：
      主  文
原判決撤銷。
乙○○共同偽造公印文，處有期徒刑壹年陸月。在九十一年三月十五日「汽（機）車
駕駛人異動登記書」上偽造之「丙○○」署名及印文各壹枚暨其上乙○○照片壹張、
在臺中市警察局第一分局九十一年七月二日十五時五分之偵訊（調查）筆錄上偽造之
「丙○○」署名及指印各貳枚、偽造之丙○○印章壹枚、扣案偽造之「丙○○」身分
證（含乙○○照片壹張）、駕駛執照（含乙○○照片壹張）各壹張，均沒收。
      事  實
一、乙○○（原名周冬青）前於民國 (下同）八十九年間，因過失致死案件，經法院
    判處有期徒刑一年四月確定，因其未依傳喚到案執行，為臺灣臺中地方法院檢察
    署通緝，詎乙○○竟不知悔改，明知其遭通緝，竟為躲避警方查緝，於九十年十
    一月間某日，在臺中市○○路○段二○七巷三十八弄五號內，未經其女友莊銀秋
    之胞兄丙○○之同意，擅自取走丙○○之身分證影本一張，持至附近之書局影印
    後，將原來之身分證影本放回原處，乙○○旋即基於偽造公印文及國民身分證之
    犯意，先在臺中市○○路、東光路口之跳蚤市場，將上開影印之丙○○身分證影
    本一張及乙○○自己之照片一張交給同具偽造公印文、偽造國民身分證犯意聯絡
    ，姓名年籍不詳綽號「阿賓」之成年男子，以新臺幣五千元之代價，委託「阿賓
    」偽造丙○○之身分證一張，「阿賓」即以不詳方式偽造貼有乙○○照片，其上
    印有偽造之「內政部印」之偽造「丙○○」身分證正本一張，交予乙○○，足生
    損害於戶政機關對於身分證之管理及丙○○等，乙○○取得上開偽造之丙○○身
    分證後，為供駕駛汽車及備遭警臨檢時使用，明知丙○○之駕駛執照並未遺失，
    竟基於行使偽造身分證、偽造私文書及使公務員登載不實事項於所掌公文書之犯
    意，先於九十一年三月十五日至臺中市○○路、北屯路口附近，委由不知情姓名
    不詳之成年人，偽刻丙○○之印章一枚，旋於同日持上開偽造之丙○○國民身分
    證及印章至交通部公路總局臺中區監理所臺中市監理站（下稱臺中監理站），冒
    用丙○○之名義，以駕照遺失為由向臺中市監理站承辦公務人員陳映妏表示辦理
    申請補發丙○○之駕駛執照，並行使上開偽造之丙○○身分證，向陳映妏證明其
    即為丙○○本人，使不知情之陳映妏誤信為真，將丙○○以遺失為由申請辦理補
    發駕駛執照之不實事項，登載於其職務上所掌管之汽（機）車駕駛人異動登記公
    文書上，再將所列印出來具有申請書性質之載有丙○○遺失補照意旨之「汽（機
    ）車駕駛人異動登記書」一紙交予乙○○，由乙○○在該異動登記書上貼上乙○
    ○之相片一張，並由乙○○在該異動登記書「簽章欄」上接續偽造丙○○之署名
    一枚及蓋用上開偽造之丙○○印章，偽造「丙○○」印文一枚，偽造具有丙○○
    申請遺失補發駕駛執照意旨之私文書，持以行使交予陳映妏，陳映妏乃據此製作
    一張新的丙○○駕駛執照發給乙○○使用，足生損害於丙○○及監理機關對駕駛
    執照管理之正確性。嗣於九十一年七月二日十二時十分許，乙○○遇警在臺中市
  ○○○街三八八號查緝毒品案件時，出示上開丙○○之駕駛執照予警員，表明其
    係「丙○○」之意，冒用「丙○○」之名義應訊，並承續上述偽造署押之犯意，
    冒用「丙○○」之身分，接續在臺中市警察局第一分局，於九十一年七月二日十
    五時五分許所製作毒品危害防制條例之調查筆錄上，偽造「丙○○」之署名及指
    印各二枚，足生損害於丙○○。旋為警發覺有異，而查獲上情。
二、案經臺中市警察局第一分局報告臺灣臺中地方法院檢察署檢察官偵查起訴。
      理  由
一、右開犯罪事實，迭據被告乙○○於警訊、偵查、原審及本院審理中坦承不諱，核
    與被害人丙○○於警訊中證述未提供身分證及駕照予被告使用等語及證人即被告
    女友莊銀秋於警詢中、證人即被告冒名申請補發丙○○駕駛執照時之承辦人員陳
    映妏於原審審理中結證情節相符，並有扣案偽造之「丙○○」身分證正本一張、
    被告冒名申領之丙○○駕駛執照一張、交通部公路總局臺中區監理所九十一年十
    一月二十日九一中監駕字第九一七○一四七號函附之汽（機）車駕駛人異動登記
    簿影本、臺中市警察局第一分局偵訊（調查）筆錄一份在卷可資佐證，且上開扣
    案之「丙○○」身分證正本，經原審法院送請內政部警政署刑事警察局鑑定結果
    ，身分證上未發現有水印及纖維絲，內政部印印刷字跡及國旗圖案與樣張不相符
    ，判係偽造，有內政部警政署刑事警察局九十二年三月二十日刑鑑字第○九二○
    ○四○二六七號鑑驗通知書一份在卷可憑，被告自白與事實相符，堪予採信，本
    案事證明確，被告犯行應堪認定。
二、核被告所為，係犯刑法第二百十八條之偽造公印文罪、第二百十六條、第二百十
    二條之行使偽造特種文書罪（行使偽造國民身分證部分）、第二百十四條之使公
    務員登載不實文書罪、第二百十六條、第二百十條之行使偽造私文書罪（行使上
    開偽造之「汽（機）車駕駛人異動登記書」部分）、第二百十七條第一項之偽造
    署押罪 (警訊筆錄冒名簽署部分），被告偽造國民身分證之低度行為，應為行使
    偽造國民身分證之高度行為所吸收，不另論科，檢察官於證據並所犯法條欄內，
    就被告所犯刑法第二百十六條、第二百十二條之行使偽造特種文書罪部分，誤載
    為「（變造之駕駛執照）」，尚有未洽，又被告在上開汽（機）車駕駛人異動登
    記簿上偽造「丙○○」署押之行為，與其在警訊筆錄上偽造丙○○署押之行為，
    所為時間緊接，犯構成要件相同之罪，顯係基於概括之犯意反覆為之，為連續犯
    ，依刑法第五十六條規定從情節較重之在「汽（機）車駕駛人異動登記書」上偽
    造署押之犯行論以一罪，再被告委由不知情無犯罪故意之人偽造「丙○○」印章
    一枚，係屬間接正犯，其偽造印章及在在上開「汽（機）車駕駛人異動登記書」
    上偽造署押、並蓋用偽造印章之行為，係偽造「汽（機）車駕駛人異動登記書」
    私文書之部分行為，偽造私文書之低度行為，為行使偽造私文書之高度行為所吸
    收，均不另論科，被告與真實姓名、年籍均不詳之成年男子「阿賓」間，就上開
    偽造國民身分證及偽造公印文犯行間，有犯意之聯絡與行為之分擔，為共同正犯
    ，被告上開偽造「汽（機）車駕駛人異動登記書」私文書，並交予陳映妏予以行
    使，係犯刑法第二百十六條、第二百十條之偽造私文書罪，檢察官誤認係犯刑法
    第二百十七條第一項之罪，尚有未合，惟其起訴之基本事實相同，起訴法條應予
    變更，被告所犯上開偽造公印文罪、行使偽造特種文書罪、使公務員登載不實文
    書罪及行使偽造私文書罪四罪間，具有方法結果之牽連關係，為牽連犯，應從情
    節較重之刑法第二百十八條第一項之偽造公印文罪處斷，被告上開偽造公印文犯
  行部分，檢察官雖未起訴，因與起訴之偽造丙○○國民身分證部分，具有牽連犯
    之裁判上一罪關係，為起訴效力所及，本院自應併予審理，原審予以論罪科刑，
    固非無見，惟查原審於理由內說明汽（機）車駕駛人異動登記書上之乙○○照片
    一張，係被告所有供犯罪使用之物，依法宣告沒收，主文內卻漏未宣告沒收，尚
    有未洽，被告以原審量刑過重為由上訴，雖無理由，然原審判決既有如上未當之
    處，應由本院將其撤銷改判，爰審酌被告素行不佳，有台灣高等法院被告全國前
    案紀錄表在卷可參及其犯罪之動機、目的、手段、所生危害暨犯罪後之態度等一
    切情狀，量處如主文第二項所示之刑，至被告在九十一年三月十五日「汽（機）
    車駕駛人異動登記書」上偽造之「丙○○」署名及印文各一枚、在臺中市警察局
    第一分局九十一年七月二日十五時五分之偵訊（調查）筆錄上，偽造之「丙○○
    」署名及指印各二枚，應依刑法第二百十九條之規定，予以宣告沒收，另偽造之
    「丙○○」印章一枚，雖未扣案，既無積極證據足認確已滅失，依刑法第二百十
    九條之規定宣告沒收，再上開「汽（機）車駕駛人異動登記書」上之乙○○照片
    一張，係被告所有供犯罪使用之物，扣案偽造之「丙○○」身分證（含乙○○照
    片一張）一張，係被告犯罪所得及供犯罪使用之物，扣案之駕駛執照一張 ( 含
    乙○○照片一張)，係被告犯罪所得之物，均為被告所有，分別依刑法第三十八
    條第一項第二款、第三款之規定，宣告沒收，偽造「丙○○」身分證上偽造之內
    政部公印文一枚，已因該身分證之沒收而包括在內，爰不再依刑法第二百十九條
    重為沒收之諭知，併予敘明，
三、據上論斷，應依刑事訴訟法第三百六十九條第一項前段、第三百六十四條、第二
    百九十九條第一項前段、第三百條、刑法第二百十八條第一項、第二百十六條、
    第二百十條、第二百十二條、第二百十四條、第二百十七條第一項、第五十五條
    、第二百十九條、第三十八條第一項第二款、第三款，罰金罰鍰提高標準條例第
    一條前段，判決如主文。
本案經檢察官甲○○到庭執行職務。
中      華      民      國    九十二  年    八      月    二十六        日
                                   臺灣高等法院臺中分院刑事第九庭
                                         審判長法  官  陳  筱  珮
                                               法  官  吳  重  政
                                      法  官  康  應  龍
右正本證明與原本無異。
如不服本判決應於收受送達後十日內向本院提出上訴書狀，其未敘述上訴之理由者並
得於提起上訴後十日內向本院補提理由書（均須按他造當事人之人數附繕本）。
                                               書記官  黃  薰  慧
中      華      民      國    九十二     年      八       月   二十九   日
                                                                        Ｆ


司法院資訊處製作；財團法人民間司法改革基金會備份。
